【裁判字號】    92,上易,1408
【裁判日期】    921022
【裁判案由】    詐欺
【裁判全文】
臺灣高等法院臺中分院刑事判決                  九十二年度上易字第一四八號
    上  訴  人  臺灣臺中地方法院檢察署檢察官
    被      告  丙○○
    被      告  乙○○
    右  一  人
    選任辯護人  黃英傑
右上訴人因被告等詐欺案件，不服臺灣臺中地方法院九十二年度易字第九五三號中華
民國九十二年六月十七日第一審判決（起訴案號：臺灣臺中地方法院檢察署九十一年
度偵字第八七六五號、九十二年度偵字第五一八一號），提起上訴，本院判決如左：
    主      文
原判決撤銷。
乙○○、丙○○共同意圖為自己不法之所有，以詐術使人將本人之物交付，乙○○處
有期徒刑陸月；丙○○處有期徒刑伍月，如易科罰金，均以佰元折算壹日。行動電
話壹支、載有變更提款卡密碼之信封壹紙、筆記本壹本、印章壹枚，均沒收。
    事      實
一、丙○○與乙○○、綽號「小李」，及化名「廖明鴻」之成年男子共同基於為自己
    不法所有之意圖，於民國九十一年四月初，先由小李以新台幣（以下同）一千元
    代價，請丙○○至台中市第一商業銀行北台中分行（下稱一銀北台中分行）開戶
    ，並同時請領提款卡，供小李等使用，並允以詐得款一成之佣金。丙○○答應，
    即於九十一年四月十二日至台中市○○路○段九十一號一銀北台中分行，辦理活
    期儲蓄存款戶開戶，將以其名義請領之一銀北台中分行、帳號00000000
    000號之活期儲蓄存款帳戶存摺、提款卡，提供給乙○○、「小李」等人組成
    之詐欺集團使用。乙○○、「小李」等人即假以「鈞越科技股份有限公司」名義
    發送簡訊，施用詐術騙取他人之財物。丁○○於九十一年四月二十七日，所有0
    000000000號（起訴書誤載為○九三「六」三六三九四三號）行動電話
    接收到上開詐欺集團以「鈞越科技股份有限公司」名義發送之簡訊，佯稱丁○○
    得到該公司創業基金三十萬元，請速回0000000000電話號碼，翌日丁○○去電詢問，一名姓名不詳之女子即要丁○○與「廖明鴻」聯絡，丁○○再撥
    打另一支電話，一位自稱「廖明鴻」但真實姓名不詳之男子對其謊稱：須先匯款
    十三萬元至廖明鴻名義、局號為0000000號、帳號為0000000號之
    郵局帳戶，加入臨時會員及補差稅額後才可領取該筆三十萬元之創業基金云云，
    復一再詐稱須再繳款即可獲得更大報酬，致丁○○信以為真，於同年月廿九日匯
    款四筆共計五十萬七千二百元（廖明鴻交付上開郵局帳戶涉嫌詐欺部分，另案由
    檢察官偵查中）。丁○○於翌日即同年月三十日，又接獲丙○○來電佯稱：其欠
    缺銀行保證金，須再匯款云云，並詐言：伊亦是中獎人之一，伊已經領到錢，要
    趕快匯錢至該帳戶內云云，致丁○○陷於錯誤，陸續匯款四十二萬九千一百六十
    元至丙○○前開帳戶，幸為郵局人員發覺有異，退回原已匯入丙○○帳戶之四十
    二萬九千一百六十元，並通知丁○○領回，其始知受騙，旋即向臺南縣警察局歸
    仁分局歸仁派出所報案。嗣於同日下午二時許，綽號「小李」之男子指示丙○○
    前往一銀北台中分行查詢丁○○款項匯入情形，並於同日下午三時至該分行，為
    警當場查獲，並扣得丙○○所有而供犯罪所用行動電話一支、載有變更提款卡密
    碼之信封一紙、筆記本一本（內載有「小李」之電話0000000000號）
    、印章一枚等物。
二、案經臺中市警察局第五分局報請臺灣臺中地方法院檢察署檢察官偵查起訴。
    理      由
一、被告丙○○承認於九十一年四月十二日至一銀北台中分行辦理活期儲蓄存款戶，
    以一千元代價將存簿、提款卡賣給小李之事實，但否認有共同詐欺之犯行，辯稱
    伊不知道詐騙被害人丁○○之事，伊沒有打電話給丁○○說欠銀行保證金，須再
    匯款；伊亦是中獎人，已領到獎金云云。於原審法院並辯稱：伊是有於九十一年
    四月十二日在臺中市○區○○路與三民西路附近之某大樓裡，與綽號「小李」之
    男子見面，當時是「小李」說要介紹伊至大陸地區找工作，要伊去辦理銀行帳戶
    開戶手續，要作為薪資匯款之用，當時伊說沒有錢坐車，「小李」就拿一千元給
    伊，伊就去開戶，過了三天後，伊再將存摺、提款卡及印章，在台中市○○區○
    路口將伊所有一銀北台中分行之存摺、提款卡交給「小李」，「小李」沒有再給
    伊錢，後來伊有打電話問「小李」工作如何，他說有在幫伊處理，伊沒有打電話
    詐欺丁○○云云。被告乙○○則否認有何詐欺犯行，辯稱不認識被告丙○○。乙○○之選任辯護人為乙○○辯護稱：丙○○並非先描述小寶之各項身體特徵，再
    由該特徵找出相似可疑之人，而是由計程車司機阿俊仔告知小寶是乙○○，即有
    警方調取乙○○之相片及口卡資料及乙○○入出境資料，再由丙○○以對照該資
    料作答，此取供之程序失當，丙○○之指認無證據價值。依丙○○九十一年四月
    三十日警訊所供，小李及小寶係在台灣，且在台中市○區○○路與三民西路口等
    候與丙○○會合，旋因得知丙○○事跡敗露，於被捕前逃逸。惟乙○○於九十一
    年四月十二日出境至同年六月十二日入境，案發時根本未在台灣，自無與丙○○
    相約在台中市○○路與三民西路口會合之理，更無法與小李於當日以同一支號碼
    0000000000號電話與丙○○聯絡。況且丙○○電話簿內有記載李明龍
    、小李之電話，再者丙○○所有之行動電話，自九十一年四月一日起至同年月三
    十日止，均無與乙○○所有0000000000行動電話通話之記錄，足見二
    人未為本案犯罪之連絡。被告丙○○於偵查及原審審理時之指認前後不一，有嚴
    重瑕疵，且乙○○自九十一年四月十二日至同年九月七日當時未在台灣，是乙○○不可能在國內委託被告丙○○至一銀北台中分行領款，且被告於九十一年四月
    三十日，並無接到自台灣以外地區之電話，是被告丙○○之供述，與事實不符，
    難以採信云云。
二、惟查，被告丙○○、乙○○之犯行，有如下之證據：
（一）證人即被害人丁○○於原審法院九十二年四月十五日審理時具結證稱：「九十
      一年四月廿七日，在我0000000000（不是起訴書所載之○九三六）
      的行動電話接到不詳之人以『鈞越科技股份有限公司』名義發送之簡訊，稱我
      得到該公司創業基金三十萬元，我打電話詢問後，是一位女子接的，該名女子
      要我打另一支電話，該電話我已經忘記了，有一名自稱『廖明鴻』但真實姓名
      不詳之男子，聲音聽起來年約三十歲左右，要求我先匯款十三萬元至廖明鴻郵
      局帳戶，加入臨時會員及補差稅額後才可領取。我於同年月廿九日匯款四筆共
      計五十萬七千二百元至上開帳戶，因他們跟我說要繳這些費用他們才會匯錢。
      隔日又接獲一位自稱『丙○○』的男子來電，說缺銀行保證金，我陸續匯款四
      十二萬九千一百六十元至丙○○前開帳戶。後來因郵局人員發覺有異，就退回
      原已匯入丙○○帳戶之四十二萬九千一百六十元，並通知我領回，我才知道受
      騙，立即向台南縣警察局歸仁分局歸仁派出所報案。」等語，並有郵政跨行匯
      款申請書（見九十一年度偵字第八七六五號卷第二十一頁）、郵政國內匯款執
      據（同上卷第二十二至二十五頁）、第一商業銀行北臺中分行九十一年六月十
      三日一北中字第一六四號函及其所附被告丙○○開戶資料影本及詳細往來資料
      各一份（同上卷第八十至八十四頁）附卷可稽，其內容互核一致，是證人丁○○之上開證詞，當可採信。
（二）證人丁○○於九十二年二月二十日檢察官偵查時證稱：約有三、四個人與伊聯
      絡，丙○○是其中一人等語；九十二年四月十五日審理時亦證稱：「（之前是
      否見過丙○○？）偵查中我看過他二次。」、「（丙○○是否有打電話給你？
      ）我確定最後一個打電話給我的人就是丙○○，丙○○在電話中跟我說他也是
      中獎人之一，他已經領到錢了，要我趕快匯錢進去，他們就會匯錢給我。丙○○還要求我匯四十二萬九千一百六十元。」等語。被告丙○○係於九十一年四
      月三十日下午三時許，受託前往臺中市第一銀行北臺中分行查詢丁○○款項匯
      入情形，而為警當場查獲，且其於當日警詢時亦供稱：小李給予一千元的好處
      ；並曾期約在領到詐騙來詐欺款項中抽取一成（即四萬二千元）充當伊的佣金
      等語，足認被告丙○○有打電話給被害人丁○○，騙稱其已中獎，要匯款云云
      ，並曾獲得小李允諾，可得到詐得款項一成佣金之事實。
（三）被告乙○○於九十二年二月二十日檢察官訊問時，供稱認識丙○○，見過丙○○兩次，伊沒有丙○○電話，是由朋友介紹認識的等語（見偵字第八七六五號
      偵查查卷第一一七頁）。乙○○為上開供述後，丙○○即稱；在伊被逮捕當天
      ，乙○○以電話告訴伊，「不要以為我不知道你的住處」，其實乙○○知道伊
      的電話（見同上卷第一一八頁），足認乙○○與丙○○早已認識。是上開乙○○及其辯護人所為不認識丙○○及指認錯誤之辯詞，均與事有違，不能採據。
      九十一年五月八日警訊時，丙○○指稱：乙○○與小李合夥並以國際電話指導
      教唆伊犯案，伊被逮捕當日，乙○○即打來多通國際電話命令伊前往一銀北台
      中分行查詢匯款情形。而且乙○○與小李一夥詐欺犯罪集團成員常出入國境前
      往中國大陸等語（見同上卷第八八頁）。九十二年二月二十日偵查時，檢察官
      命丙○○指認在場之乙○○，丙○○指稱在場之乙○○與小李教唆伊；並稱被
      捕當天（即九十一年四月三十日）是乙○○以電話告訴伊，「不要以為我不知
      道你的住處」（見偵字第八七六五號偵查卷第一一七、一一八頁）。又乙○○
      於二○○一年即九十年，有三次出境紀錄；於二○○二年即九十一年有十次出
      入境之紀錄，並於九十一年四月十二日自中正機場出境，於同年六月十二日自
      中正機場入境，此有乙○○入出境查詢結果資料可憑（見本院卷第二六頁）。
      又丙○○之0000000000行動話，於九十一年四月三十日十二時二十
      九分四十四秒、十二時二十分十九秒，分別有來自中國大陸地區國碼為八六、
      電話號碼為00000000000號電話之受話紀錄，此亦有遠傳電信股份
      有限公司之通聯紀錄可憑（見偵字第八七六五號偵查卷第七二頁）。上開乙○○之出入境及電話通聯之情形，與丙○○所述情節相符。
（四）此外，並有被告丙○○所有而供犯罪所用行動電話一支、載有變更提款卡密碼
      之信封一紙、筆記本一本（內載有「小李」之電話0000000000號）
      、印章一枚等物扣案足證。
三、綜上各證，被告丙○○、乙○○如事實欄所示之詐欺犯行，事證明確，可以認定
    。丙○○及乙○○所為上開辯詞及乙○○之辯護人所為辯護，均與事實不符，不
    能作為有利之依據。被告丙○○於原審法院及本院審理時均改稱不是乙○○教唆
    詐欺，於偵查中確實有說乙○○是詐欺集團之一員，但後來覺得不像云云，與上
    開乙○○所為與伊認識之供詞矛盾，足認係附和迴護之詞，亦不能採信。
四、被告丙○○、乙○○所為，係犯刑法三百三十九條第一項之詐欺取財罪。被告丙○○有撥打電話向證人丁○○施用詐術，且事先受允諾取得詐得款項一成之佣金
    ，非但有犯意聯絡，亦有實施詐欺罪構成要件之行為。被告丙○○、乙○○與「
    小李」及化名「廖明鴻」等成年人間，就上開詐欺犯行，有犯意聯絡及行為分擔
    ，為共同正犯。證人丁○○雖有多次匯款之情形，但此係該詐欺取財之共犯結構
    基於一個詐欺取財之故意，在時間密接之情形接續為之，為接續犯。證人丁○○
    匯款至被告丙○○帳戶之四十二萬九千一百六十元部分，雖因銀行凍結而未能提
    領，但因已匯入被告丙○○之帳戶內，故屬已置於被告丙○○之實力支配範圍，
    已屬詐欺取財既遂，併予指明。
五、被告丙○○與乙○○原即認識，不會有誤認之情形，原審法院以丙○○之指述有
    瑕疵，認被告乙○○之犯行不能證明，認事未洽。又丙○○係九十一年四月初，
    以一千元之代價受乙○○、小李等人之託，於九十一年四月十二日前往銀行開戶
    設立活期儲蓄存款戶，將存摺、提款卡供小李等人使用，已如前述。原審法院認
    丙○○係於九十一年四月十五日始將存摺、提款卡提供給小李等人詐欺使用，認
    事亦有未洽。檢察官上訴意旨略以：原審法院認被告乙○○犯罪不能證明，認事
    有誤，指摘原審判決不當，其上訴為有理由。應由本院將原審判決撤銷，自為判
    決。檢察官上訴意旨另略以本件被告丙○○不思以正常工作營生，犯後否認犯行
    ，毫無悔意，且迴護主嫌乙○○，原審僅科處有期徒刑五月，不足收儆惕之效云
    云。查本件丙○○並非主謀，且曾因腦內出血併右側肢體麻痺之症狀，原審量處
    丙○○有期徒刑五月，並無量刑不當之情形，併此敘明。查被告丙○○曾因腦內
    出血併右側肢體麻痺之症狀（此有診斷証明書可憑）且非本件詐欺集團之主謀，
    實際所得僅一千元。被告乙○○為主謀之一，犯後始終否認犯行，態度不佳，又
    被害人丁○○因本件犯罪匯款損失金額達五十萬七千二百元。爰審酌被告二人犯
    罪之動機、手段、所生之危害及犯後之態度等一切情狀，各量處如主文所示之刑
    ，並均諭知易科罰金之折算標準。扣案之行動電話一支、載有變更提款卡密碼之
    信封一紙、筆記本一本（內載有「小李」之電話0000000000號）、印
    章一枚，但係被告丙○○所有且係為上開詐欺取財行為所用之物，據被告丙○○
    於警詢時供述明確（見九十一年度偵字第八七六五號卷第六至七頁），爰依刑法
    第三十八條第一項第二款之規定沒收。
據上論斷，應依刑事訴訟法第三百六十九條第一項前段、第三百六十四條、第二百九
十九條第一項前段，刑法第二十八條、第三百三十九條第一項、第四十一條第一項前
段、第三十八條第一項第二款，罰金罰鍰提高標準條例第一條前段、第二條，判決如
主文。
本案經檢察官甲○○到庭執行職務。
中      華      民      國      九十二      年      十    月    二十二  日
                                    臺灣高等法院臺中分院刑事第九庭
                                          審判長法  官  陳  筱  珮
                                                法  官  康  應  龍
                                                法  官  趙  春  碧
右正本證明與原本無異。
不得上訴。
                                                書記官  陳  文  琴
中      華      民      國      九十二   年       十      月   二十七   日
                                                                        Ｒ


司法院資訊處製作；財團法人民間司法改革基金會備份。
